臺灣花蓮地方法院民事判決　　　　　　　　94年度訴字第26號
原　　　告　甲○○
訴訟代理人　謝維仁律師
被　　　告　乙○○
　　　　　　丙○○
上列當事人間請求侵權行為損害賠償事件，本院於民國94年8月
11日言詞辯論終結，判決如左：
    主    文
原告之訴駁回。
訴訟費用由原告負擔。
    事實及理由
一、原告起訴主張：
　　１原告受僱於被告乙○○，擔任揚明藥局之負責人，並將原
      告設於土地銀行玉里分行帳戶提供被告乙○○使用。原告
      並於民國90年4月12日以揚明藥局負責藥師之名義，與中
      央健保局簽訂全民健康保險特約醫事服務機構合約，依約
      原告得向中央健保局申請藥費、藥事服務費。
    ２91年2月21日起至同年6月13日止，原告因病在慈濟醫院住
      院診治，而未親自從事藥調劑，依上開原告與中央健保局
      之合約，原告不得請領費用。詎被告乙○○竟指使其子即
      被告丙○○以原告名義製作申請表，向中央健保局請領上
      開期間內之藥費、藥事服務費計新台幣（下同）57萬250
      元，中央健保局將上開金額匯入1原告土地銀行玉里分行
      帳戶後發現上情，遂請求原告返還57萬250元，另應給付
      92年10月16日起至清償日止按年息百分之5計算之利息，
      並經花蓮地院92訴字第297號民事判決確定。
    ３被告二人冒用原告名義，向中央健保局詐領藥費、藥事服
      務費，致原告負擔違約責任，係共同故意不法侵害原告之
      名譽、自由、信用，及以有背於善良風俗之方法，加損害
      於原告，依民法第184條第1項、第185條第1項、第195條
      規定，請求被告二人連帶給付原告所受之損害57萬250元
      （增加債務負擔）及非財產上之損害20萬元，即77萬250
      元及自94年2月24日（即起訴狀繕本送達翌日）起至清償
      日止，按年息百分之5計算之利息。
    ４原告實際知悉賠償義務人及損害的時間是92年10月15日，
      即原告收到法院核發支付命令時，故未罹於時效。
　　５關於依民事判決原告應給付中央健保局之57萬250元，原
      告尚未給付。
    ６原告雖曾出具授權書，但在原告未實際調劑期間，被告不
      應以原告名義向中央健保局請領藥費。
二、被告二人則以下列陳述抗辯：
    １被告乙○○係花蓮縣玉里鎮愛心診所之醫師兼負責人，僱
      用原告擔任揚明藥局之藥師，負責愛心診所釋出處方簽之
      調劑業務，二方約定在原告擔任藥師期間，被告得使用原
      告所交付之印章向中央健保局申請藥事費，並有授權書一
      紙為證。91年8月原告離職後，被告即未再以該印章向中
      央健保局請領藥費、藥事服務費，被告並無侵權行為。
　　２本件原告之侵權行為損害賠償請求權已罹於二年消滅時效
      ，被告二人得拒絕給付。
    ３中央健保局匯入揚明藥局的費用，都是原告實際調劑的時
      間，只要原告沒有調劑，被告就沒有申請。揚明藥局實際
      出資人是被告乙○○，只是僱用原告當負責人，當負責人
      與單純的擔任藥師，待遇是不同的。
    ４中央健保局匯入揚明藥局的錢是揚明藥局的，不是原告的
      。
三、兩造不爭執之事實：
    １日期為90年3月21日授權書 (委任人甲○○、受任人乙○
      ○）為真正。
    ２日期為90年4月10日之契約書 (僱用人揚明藥局乙○○、
      受僱人甲○○）為真正。
    ３中央健保局匯入揚明藥局的款項均係被告領取。
四、本件應斟酌之重點：
    １被告有無逾越授權範圍而構成侵權行為？
    ２原告之侵權行為損害賠償請求權是否已罹於時效而消滅？
五、本院之判斷：
    １按因侵權行為所生之損害賠償請求權，自請求權人知有損
      害及賠償義務人時起，二年間不行使而消滅，此民法第19
      7第1項定有明文。
    ２依調閱之本院92年訴字第297號中央健保局對原告請求返
      還藥事費用民事事件全卷 (以下簡稱民事卷）及花蓮地檢
      署93年核退偵字第270號偽造文書偵查卷 (以下簡稱刑事
      卷）可知，原告於91年8月14日即發函予中央健保局，表
      示「揚明藥局印章在被告乙○○手中，由甲○○本人親自
      前來健保局切結終止健保特約。91年2月21日至91年6月13
      日期間，本人（指原告）未擔任調劑，在該期間，揚明藥
      局向健保局申報的藥費，與本人無關」等語（見民事件卷
      第16頁），中央健保局繼而根據原告之次該申請，日後多
      次函催原告返還溢領費用。
    ３是縱原告主張被告二人在91年2月21日至同年6月13日原告
      未實際調劑之期間，以原告名義向中央健保局請領該期間
      內之藥事費用，已係故意不法侵害原告權利之侵權行為等
      事實為真，然原告身為專業之藥事人員，於90年4月12日
      即曾與中央健保局簽訂特約醫事服務機構合約（見刑事卷
      第16頁），對於符合如何條件得向中央健保局請領藥事費
      用，中央健保局在那些狀況下，將追扣藥事費用等情節，
      理當知之甚稔。由原告於91年8月14日對中央健保局發出
      之函文內容觀之，原告已明確知悉有損害及賠償義務人，
      卻遲至93年12月30日始對被告二人提起本件訴訟（見卷附
      本院收文章日期），其侵權行為損害賠償請求權，已因二
      年間不行使而消滅，被告二人拒絕給付，於法有據。
六、從而，原告依侵權行為法則，請求被告連帶給付77萬250元
    及其法定遲延利息，為無理由，應予駁回。
七、本件事證已明確，兩造其餘主張及舉證，於本件判決結果不
    生影響，爰不一一論駁。
八、訴訟費用負擔之依據：民事訴訟法第78條。
中　　華　　民　　國　　94　　年　　8 　　月　　23　　日
                        台灣花蓮地方法院民事庭
                            法　    官　蘇嫊娟
以上正本，係照原本作成。
如對本判決上訴，須於判決送達後20日內向本院提出上訴狀。
中　　華　　民　　國　　94　　年　　8 　　月　　23　　日
                    　　    法院書記官　曾允志
